臺灣嘉義地方法院刑事判決　　　　　　　100年度訴字第359號
公　訴　人　臺灣嘉義地方法院檢察署檢察官
被　　　告　張智華
上列被告因偽證案件，經檢察官提起公訴（99年度偵字第9647號
），被告自白犯罪，經合議庭裁定改以簡式審判程序審理，茲判
決如下：
    主  文
張智華犯偽證罪，累犯，處有期徒刑參月。
    犯 罪 事 實
一、張智華前因贓物案件，經本院以95年度易字第167號判決，
    判處有期徒刑4月確定；又因施用毒品違反毒品危害防制條
    例案件，經本院以95年度訴字第450號判決，判處有期徒刑9
    月確定；上開各罪所宣示之刑經本院以96年度聲減字第559
    號裁定減刑並定應執行有期徒刑6月確定，於民國96年7月11
    日縮刑期滿執行完畢。張智華明知其曾於97年10月間，在嘉
    義縣太保市嘉義長庚紀念醫院前，以每次每包新臺幣（下同
    ）1,000元之代價，向謝明景購買第一級毒品海洛因施用，
    且於98年1月5日（起訴書誤載為95年1月5日，逕予更正），
    在臺灣嘉義地方法院檢察署檢察官偵查謝明景所涉販賣第一
    級毒品海洛因案件訊問時，以證人身分供前具結，證述上開
    事實明確。嗣謝明景上開案件經檢察官提起公訴，由本院以
    98年訴字第774號案件審理時，張智華明知不得於執行審判
    職務之公署審判時，對於案情有重要關係之事項，供前或供
    後具結，而為虛偽之陳述，竟於98年11月18日，該合議庭審
    理謝明景涉犯販賣第一級毒品案件，經以證人身分傳喚張智
    華到庭作證，並由審判長告知具結義務及刑法偽證罪責，並
    得拒絕證言之意旨，供前具結後，在交互詰問程序中翻異前
    開證詞，虛偽證稱：未曾向謝明景購買過海洛因、忘記是否
    曾經使用門號0000000000號行動電話撥打謝明景使用之門號
    0000000000號行動電話購買毒品、當時其等2人都一起合資
    購買云云，而就案情有重要關係之事項為虛偽陳述，足以影
    響該案審判結果之正確性。
二、案經臺灣高等法院臺南分院檢察署發交臺灣嘉義地方法院檢
    察署檢察官偵查起訴。
    理  由
一、本件被告張智華所犯係死刑、無期徒刑或最輕本刑為3年以
    上有期徒刑以外之罪，其於準備程序中就被訴事實為有罪之
    陳述，經本院告知簡式審判程序之旨，並聽取檢察官、被告
    之意見後，爰依刑事訴訟法第273條之1第1項規定合議裁定
    由受命法官獨任進行簡式審判程序。
二、訊據被告對於上開犯罪事實，於本院審理時坦承不諱，核與
    其在本件偽證案件偵查中所述合致（參偵查卷第86頁至第87
    頁），並有臺灣嘉義地方法院檢察署98年度偵字第3633號起
    訴書、97年度內勤字第1號98年1月5日訊問筆錄暨證人結文
    、本院98年度訴字第774號98年11月18日審判筆錄暨證人結
    文、判決、臺灣高等法院臺南分院99年度上訴字第230號判
    決、最高法院100年度台上字第994號判決等歷審判決在卷可
    佐（參偵查卷第45頁至第46頁、第2頁至第3頁、第14頁至第
    22頁、第31頁反面、第105頁至第132頁）。足認被告於本院
    審理時，所為之自白具真實性而足採信。綜上所述，本件事
    證已臻明確，被告如事實欄所載犯行洵堪認定，應予依法論
    科。
三、論罪科刑之法律適用
  (一)按偽證罪之構成，以於執行審判職務之公署或於檢察官偵查
    時對於案情有重要關係之事項，供前或供後具結，而為虛偽
    之陳述為要件，所謂虛偽之陳述，係指與案件之真正事實相
    悖，而足以陷偵查或審判於錯誤之危險者而言。又刑法上之
    偽證罪，為形式犯，不以結果之發生為要件，一有偽證行為
    ，無論當事人是否因而受有利或不利之判決，均不影響其犯
    罪之成立。而該罪所謂於案情有重要關係之事項，則指該事
    項之有無，足以影響於裁判之結果者而言。又證人之具結，
    乃以文書保證其所陳述之事實為真實，告以具結義務命其具
    結，端在使其明瞭具結意義，知所警愓，強制其據實陳述，
    不致為虛偽證言，俾能發現真實，故經具結後如就案情有重
    要關係之事項而為虛偽之陳述時，應受刑法上偽證罪之處罰
    ，最高法院著有69年台上字第2427號、71年台上字第8127號
    判例要旨可資參照。查本院就謝明景涉犯販賣第一級毒品案
    件，就被告有無向謝明景購買海洛因乙節，於前開案件審理
    中之證言，對於謝明景是否構成販賣第一級毒品罪，於審理
    結果顯然有關，如陳述虛偽，有使審理結果正確與否陷於抽
    象之危險，至為明顯。
  (二)核被告所為，係犯刑法第168條之偽證罪。又被告有事實欄
    所示前案科刑執行紀錄之情形，此有臺灣高等法院被告前案
    紀錄表1份在卷可按，被告受有期徒刑之執行完畢後，5年內
    故意再犯本件法定本刑有期徒刑以上之罪，為累犯，應依刑
    法第47條第1項規定加重其刑。爰審酌被告高中畢業之智識
    程度，自陳：未婚，前曾開店買賣汽車零件，月收入約20餘
    萬元，現已歇業，父親過世，母親健在並無工作，有1名胞
    妹於中科上班，由其胞妹照顧母親，家中並無其他需要扶養
    之人等家庭生活狀況，其於謝明景涉犯販賣第一級毒品案件
    審理中，對於案情有重要關係之事項為虛偽陳述，有使法院
    審判陷於錯誤之危險，足以影響裁判結果之正確性，影響司
    法調查程序之進行，其犯罪之動機可議，犯罪手段雖屬平和
    ，但隱瞞事實而以偽證之方式，使司法機關為無益之調查，
    耗費訴訟資源，其所為應予非難，兼衡其等犯後態度等一切
    情狀，核情量處如主文所示之刑。
據上論斷，應依刑事訴訟法第273條之1第1項、第299條第1項前
段，刑法第168條，判決如主文。
本案經檢察官侯德人到庭執行職務
中    華    民    國   100    年    5     月    26    日
                  刑事第一庭    法  官  呂美玲
以上正本證明與原本無異。
如不服本判決應於收受判決後10日內向本院提出上訴書狀，並應
敘述具體理由；其未敘述上訴理由者，應於上訴期間屆滿後20日
內向本院補提理由書（均須按他造當事人之人數附繕本）「切勿
逕送上級法院」。
中    華    民    國   100    年    5     月    26    日
                                書記官  洪敏芳
附錄法條：
中華民國刑法第168條
（偽證罪）
於執行審判職務之公署審判時或於檢察官偵查時，證人、鑑定人
、通譯於案情有重要關係之事項，供前或供後具結，而為虛偽陳
述者，處 7 年以下有期徒刑。